【裁判字號】    99,抗,897
【裁判日期】    991008
【裁判案由】    違反農會法
【裁判全文】
臺灣高等法院臺中分院刑事裁定           99年度抗字第897號
抗  告  人
即  被  告  甲○○
上列被告因違反農會法案件，不服臺灣彰化地方法院於中華民國
99年7月21日裁定（98年度選易字第3號），本院裁定如下：
    主  文
原裁定關於甲○○部分撤銷。
    理  由
一、原裁定意旨略以：本件原判決之原本及其正本內，有顯然文
    字錯誤等情，爰裁定更正如附表。
二、抗告意旨略以：本件被告甲○○因違反農會法案件，為臺灣
    彰化地方法院以98年度選易字第3號判刑10月，緩刑2年確定
    。而觀諸前揭刑事判決書主文與理由之記載內容，並無一顯
    示原審法院有要對被告甲○○遭扣案之新台幣18萬元宣告沒
    收之意思。質言之，原審判決並無顯然錯誤之情事，自不得
    援引民事訴訟法第232 條規定，更正原判決。尤其是否宣告
    沒收已涉及到對人民財產權之剝奪，而侵害憲法所保障之基
    本權利，且影響判決本旨，殊難認係判決文字之顯然誤寫，
    實不容以判決更正之方式沒收被告之財產。原裁定容有違背
    法令，請將原裁定撤銷等語。
三、按判決有誤寫、誤算，或其他類此之顯然錯誤者，或其正本
    與原本不符者，法院得以裁定更正之，民事訴訟法第232 條
    第1 項固定有明文，且上開規定，依大法官會議第43號解釋
    ，於刑事訴訟法準用之。然所謂誤寫、誤算或其他類此之顯
    然錯誤，應指依判決中之文字、數字等資料顯示，於判決中
    所表示者與法院本來之意思顯然不符而言，即理由中表現出
    之意思，漏未表示於主文，或主文中已有表示，卻於理由中
    並未表現出者，得予更正，有最高法院78年台聲字第367 號
    裁定可資參照；若未能從判決文主、理由等資料之顯示，顯
    現判決所表示與法院本來之意思不符者，自難認屬於該條所
    稱之「顯然錯誤」。
四、經查：本件原審判決於主文欄內未為「扣案甲○○所收現金
    新台幣18萬元沒收」之諭知，於理由欄內亦無為沒收該筆現
    金之意思，且綜觀全案判決均無應沒收該筆現金之表示，即
    從其判決資料顯示，難認其判決表示與法院本來之意思有何
    顯然不符之處，核與上開所謂顯然錯誤情形迥異，自不得逕
    以裁定加以更正。原裁定遽為裁定更正，容有違誤。本件被
    告甲○○提起抗告，執此指摘原審裁定不當，為有理由，自
    應由本院將原裁定關於甲○○部分撤銷。
五、據上論結，依刑事訴訟法第413條裁定如主文。
中    華    民    國    99    年    10    月    8     日
            刑事第三庭  審判長法  官  王  增  瑜
                              法  官  廖  柏  基
                              法  官  唐  光  義
以上正本證明與原本無異。
不得再抗告。
                              書記官  呂  安  茹
中    華    民    國    99    年    10    月    8     日
【附表】
┌─────┬─────────┬──────────┐
│原判決    │原記載內容（無疑義│應更正之內容        │
│文字位置  │文字以... 省略之）│                    │
├─────┼─────────┼──────────┤
│第一頁    │施能堂... 緩刑貳年│施能堂... 緩刑貳年。│
│主文欄    │。                │扣案現金新台幣壹拾陸│
│          │                  │萬捌仟元沒收之。    │
├─────┼─────────┼──────────┤
│第一頁    │林派、甲○○.. 緩 │林派、甲○○... 緩刑│
│主文欄    │刑貳年。          │貳年。扣案甲○○所收│
│          │                  │現金新台幣壹拾捌萬元│
│          │                  │沒收之。            │
├─────┼─────────┼──────────┤
│第九頁    │(五)...附此敘明。   │(五)... 附此敘明。扣案│
│論罪科刑欄│                  │   甲○○所收現金   │
│          │                  │   180000 元、施能堂│
│          │                  │   所收現金168000元 │
│          │                  │   沒收之。         │
├─────┼─────────┼──────────┤
│第九頁    │(二).. 第74條第1項第│(二).. 第74條第1項第1 │
│適用法律欄│   1 款。         │   款、第38條第1項第│
│          │                  │   3款。            │
└─────┴─────────┴──────────┘

司法院資訊處製作；財團法人民間司法改革基金會備份。
